【裁判字號】    97,訴,1790
【裁判日期】    970707
【裁判案由】    毒品危害防制條例
【裁判全文】
臺灣臺中地方法院刑事判決              97年度訴字第1790號
公  訴  人  臺灣臺中地方法院檢察署檢察官
被      告  甲○○  46歲民.
上列被告因毒品危害防制條例案件，經檢察官提起公訴（97年度
毒偵字第1839號），復經本院合議庭裁定由受命法官獨任行簡式
審判程序，本院判決如下：
    主    文
甲○○施用第一級毒品，累犯，處有期徒刑壹年。
    犯罪事實
一、甲○○前於民國（下同）87年間因施用毒品案件，經送觀察
    、勒戒後，認有繼續施用毒品傾向，接續執行強制戒治，復
    經停止戒治付保護管束，於88年12月7日強制戒治執行完畢
    ；後於前開強制戒治執行完畢釋放後5年內，復於92年間再
    因施用毒品案件，經臺灣臺中地方法院檢察署提起公訴並聲
    請強制戒治，戒治部分因法律修正而停止執行，徒刑部分經
    法院判處有期徒刑11月確定，於於93年11月30日執行完畢；
    其後再於94年間因施用毒品案件，經法院各判處有期徒刑11
    月、4月，定應執行有期徒刑1年1月確定，於96年7月26日執
    行完畢（本件已構成累犯）。詎猶不知警惕，復基於施用第
    一級毒品海洛因之犯意，於97年1月17日上午10時許（起訴
    書誤載為1月16日某時），在臺中縣太平市○○里○○路26
    號住處內，以針筒注射方式，施用第一級毒品海洛因1次。
    嗣於97年1月20日上午10時許，為警在臺中縣警察局大甲分
    局採集其尿液並送驗，結果呈嗎啡陽性反應。
二、案經臺中縣警察局大甲分局報請臺灣臺中地方法院檢察署檢
    察官偵查起訴，復經本院合議庭裁定由受命法官獨任行簡式
    審判程序。
    理    由
一、訊據被告甲○○對上開時地施用第一級毒品海洛因之犯行於
    本院坦承不諱，且被告於97年1月20日為警採尿送驗，以氣
    相層析質譜議檢驗結果，確呈可待因、嗎啡均呈陽性反應，
    此有中山醫學大學附設醫院檢驗科藥物檢測中心出具之尿液
    檢驗報告附卷可稽，足認被告上開自白與事實相符，堪以採
    信；且按毒品危害防制條例已於92年7月9日修正、公布，並
    於公布後6個月施行，修正後之毒品危害防制條例對施用毒
    品者，僅就「初犯」及「5年後再犯」2種情形，有其追訴條
    件之限制，即須於初犯經觀察、勒戒或強制戒治釋放後，5
    年內均無施用毒品之行為，始能認其前所實施之觀察、勒戒
    或強制戒治已足遮斷毒癮，而得於5年後再犯時，再予適用
    初犯之規定，重行觀察、勒戒等程序。倘5年內已經再犯，
    被依法追訴處罰，縱其第3次（或第3次以上）施用毒品之時
    間在初犯釋放5年以後，即與「5年後再犯」之情形有別，且
    因已於「5年內再犯」，顯見其再犯率甚高，原實施觀察、
    勒戒或強制戒治，已無法收其實效，而無5年戒斷期之存在
    ，自無再經觀察、勒戒及強制戒治之必要，應由檢察官逕行
    起訴，此有最高法院95年第7次刑事庭會議決議、最高法院
    95年度臺非字第59號判決可資參照，查被告前於87年間因施
    用毒品案件，經送觀察、勒戒後，認有繼續施用毒品傾向，
    接續執行強制戒治，復經停止戒治付保護管束，於88年12月
    7日強制戒治執行完畢；後於前開強制戒治執行完畢釋放後5
    年內，復於92年間再因施用毒品案件，經臺灣臺中地方法院
    檢察署提起公訴並聲請強制戒治，戒治部分因法律修正而停
    止執行，徒刑部分經法院判處有期徒刑11月確定，於於93年
    11月30日執行完畢；其後再於94年間因施用毒品案件，經法
    院各判處有期徒刑11月、4月，定應執行有期徒刑1年1月確
    定，於96年7月26日執行完畢等情，有臺灣高等法院被告前
    案紀錄表在卷可佐，顯見被告前所接受之觀察勒戒、有期徒
    刑之執行程序，均未能遮斷毒癮，參諸最高法院95年5月9日
    第7次刑事庭會議決議及95年度臺非字第59號判決，被告再
    為本案施用毒品犯行，仍屬「再犯」之情形，應予追訴，併
    予此敘明。本件事證明確，被告施用第一級毒品海洛因之犯
    行，應堪認定。
二、核被告甲○○所為，係犯毒品危害防制條例第10條第1項之
    施用第一級毒品罪。被告施用第一級毒品海洛因而持有海洛
    因之低度行為，應為其施用海洛因之高度行為所吸收，均不
    另論罪。又被告前於94年間因施用毒品案件，經法院各判處
    有期徒刑11月、4月，定應執行有期徒刑1年1月確定，於96
    年7月26日執行完畢等情，有臺灣高等法院被告全國前案紀
    錄表、臺灣臺中地方法院檢察署刑案資料查註紀錄表在卷可
    佐，其於有期徒刑執行完畢後5年內，故意再犯本件有期徒
    刑以上之罪，為累犯，應依刑法第47條第1項規定加重其刑
    。爰審酌被告一再施用毒品，經觀察勒戒、強制戒治後，仍
    不知戒惕，多次施用毒品海洛因，前案施用毒品案件業經法
    院判處有期徒刑11月等，猶未知悔改，無視於毒品對於自身
    健康之戕害及國家對於杜絕毒品犯罪之禁令，不知戒除惡習
    ，然念及被告坦承施用毒品海洛因犯行，態度良好，其施用
    毒品海洛因並無危害他人，本之施用毒品者均有相當程度之
    成癮性及心理依賴，其犯罪心態與一般刑法犯罪之本質並不
    相同，容應以「病人」之角度為考量，並側重適當之醫學治
    療及心理矯治為宜等一切情狀，量處如主文所示之刑。
據上論斷，應依刑事訴訟法第273條之1第1項、第299條第1項，
毒品危害防制條例第10條第1項，刑法第11條、第47條第1項，判
決如主文。
中    華    民    國    97    年    7     月    7     日
                          臺灣臺中地方法院刑事第十庭
                              法  官    黃  家  慧
上正本證明與原本無異。
如不服本判決，應於送達後十日內向本院提出上訴狀（須附繕
本），上訴於臺灣高等法院臺中分院。
上訴書如未敘述理由，應於上訴期間屆滿後20日內補提理由書於
本院。
                              書記官    陳  靖  騰
中    華    民    國    97    年    7     月    7     日
附論罪科刑法條
毒品危害防制條例第十條第一項：
施用第一級毒品者，處6月以上5年以下有期徒刑。


司法院資訊處製作；財團法人民間司法改革基金會備份。
